【裁判字號】    98,訴,1764
【裁判日期】    990610
【裁判案由】    毒品危害防制條例
【裁判全文】
臺灣臺北地方法院刑事判決              98年度訴字第1764號
公  訴  人  臺灣臺北地方法院檢察署檢察官
被      告  乙○○
選任辯護人  林長泉律師
上列被告因違反毒品危害防制條例案件，經檢察官提起公訴（
98年度偵字第20056號、98年度偵字第23393號），本院判決如下
：
    主  文
乙○○持有第三級毒品純質淨重二十公克以上，處有期徒刑捌月
。扣案如附表編號一、二所示之毒品均沒收銷燬之，扣案如附表
編號三所示之毒品及包裝該毒品之包裝袋拾個均沒收。
    事  實
一、乙○○明知亞甲基雙氧甲基安非他命（MDM甲，俗稱搖頭丸，
    下稱MDM甲）、甲基安非他命均係毒品危害防制條例第2條第2
    項第2款所規範之第二級毒品；愷他命（Ketamine，俗稱K他
    命，下稱愷他命）、硝甲西泮（Nimetazepam，俗稱一粒眠
    ，下稱一粒眠）均係毒品危害防制條例第2條第2項第3款所
    規範之第三級毒品，依法均不得持有，竟基於持有第二級毒
    品與第三級毒品之犯意，於民國98年8月28日上午3時至4時
    間某分許，在其工作之臺北市中山區○○○路409號4樓「首
    席酒店」包廂內，因經由綽號「阿亞」之成年友人所介紹之
    真實姓名、年籍不詳之成年男性酒客（以下逕稱「亞友」）
    ，無法立即給付當日之消費款項，又另需現金帶小姐出場，
    「亞友」遂提議將裝有如附表編號1至編號2所示數量之第二
    級毒品MDM甲、甲基安非他命；如附表編號3所示數量之第三
    級毒品一粒眠；如附表編號5所示數量之未含有任何毒品成
    分之橘色圓形錠，及如附表編號7所示88個分裝袋之包包1個
    ，交與乙○○保管，以供作債權擔保，復將如附表編號3所
    示之愷他命以新臺幣（下同）10, 000元之價格出售與乙○
    ○以換取現金，乙○○因不願流失酒客及得罪「亞友」，且
    己身亦有施用愷他命之習慣，遂應允之，而收受「亞友」所
    交付供作債權擔保之裝有前揭物品之包包1個，與購入上開
    愷他命，因而自斯時起無故持有前開包包內所裝載之如附表
    編號1所示含有第二級毒品MDM甲成分之粉紅色藥錠1包（共20
    顆，總毛重5.8公克，總驗餘淨重5.72公克）、如附表編號2
    所示含有第二級毒品MDM甲、甲基安非他命成分之綠色藥錠1
    包（共8顆，總毛重2公克，總驗餘淨重1.96公克）、如附表
    編號4所示含有第三級毒品一粒眠成分之橘色圓形錠（一面
    有5字樣）1包（共9顆，取樣1顆鑑驗，總驗餘毛重1.991公
    克，純質淨重未達20公克，持有扣案一粒眠部分不構成犯罪
    ），及以10,000元價格買受之如附表編號3所示含有第三級
    毒品愷他命成分之白色細晶體10包（驗前總毛重39.46公克
    ，總淨重35.8公克，總驗餘淨重35.7公克，驗前總純質淨重
    35.44公克）。嗣於98年8月30日上午8時45分許，為警持搜
    索票至其斯時居住之臺北市中山區○○○路409號5樓之29住
    處搜索查獲，並扣得如附表所示之物，始悉上情。
二、案經臺北市政府警察局內湖分局報請臺灣臺北地方法院檢察
    署檢察官偵查起訴。
    理  由
壹、程序方面
一、按被告以外之人於審判外之言詞或書面陳述，除法律有規定
    者外，不得作為證據，刑事訴訟法第159條第1項定有明文。
    查證人甲1（真實姓名、年籍均詳卷）於警詢中之陳述，屬於
    被告以外之人於審判外之陳述，被告之辯護人於本院行準備
    程序及本院審理時已否認上開陳述之證據能力，且該等警詢
    之陳述亦不具刑事訴訟法第159 條之3規定之要件，依刑事
    訴訟法第159條第1項之規定，該證人於警詢中之陳述，無證
    據能力。至於公訴人雖主張證人甲1於本院審理中傳拘未到，
    其所在不明，依刑事訴訟法第159條之3規定應有證據能力。
    惟按刑事訴訟法第159條之3規定「被告以外之人於審判中有
    下列情形之一，其於檢察事務官、司法警察官或司法警察調
    查中所為之陳述，經證明具有可信之特別情況，且為證明犯
    罪事實之存否所必要者，得為證據：一、死亡者。二、身心
    障礙致記憶喪失或無法陳述者。三、滯留國外或所在不明而
    無法傳喚或傳喚不到者。四、到庭後無正當理由拒絕陳述者
    。」，其所謂「具有較可信之特別情況」（即學理上所稱之
    「特信性」），係指其先前之陳述，從當時客觀環境或條件
    等情況加以觀察，認係在較為可信為真實之特別情況下所為
    ，例如被告以外之人出於自然之發言、臨終前之陳述，或違
    反自己利益之陳述等特別情形（蓋被告以外之人在類此特別
    情況下所為之陳述，通常而言，其虛偽之可能性偏低，可信
    之程度較高），足以取代審判中反對詰問之可信性保證者而
    言。故其先前之陳述是否具有較為可信之特別情況，應依其
    陳述當時外部各項客觀情況綜合比較判斷之。又此「特信性
    」屬傳聞證據例外取得證據能力之特別要件，與詢問筆錄必
    須經受詢人簽名、蓋章或按指印之形式要件，及供述證據必
    須具備「任意性」之一般證據能力要件有別，故不能僅以被
    告以外之人先前陳述之筆錄，業經其簽名、蓋章，暨其所陳
    係出於自由意思，即謂具有較為可信之特別情況，而認具有
    證據能力。是縱然證人甲1於警詢中之陳述係出於自由意志而
    為警詢筆錄上所記載之陳述內容，然檢察官並未舉證釋明證
    人甲1於警詢時之陳述，係出於其自然之發言、臨終前之陳述
    ，或違反自己利益之陳述，況施用毒品者因其供出毒品來源
    ，因而破獲者，法律復規定得減輕其刑，故其供述之憑信性
    本不及於一般人，是檢察官就施用毒品者於警詢之陳述，具
    有可信之特別情況，更應提出證明。揆諸前揭說明，本院尚
    難認為證人甲1於警詢中之陳述已具備刑事訴訟法第159條之3
    所定「特信性」要件，自無從依前開規定認為證人甲1於警詢
    中之陳述具有證據能力。故公訴人上揭主張，尚非可採。
二、按傳聞法則之重要理論依據，在於傳聞證據未經當事人之反
    對詰問予以核實，乃予排斥，惟若當事人已放棄對原供述人
    之反對詰問權，於法院審判時表明同意該等傳聞證據可作為
    證據，基於證據資料愈豐富，愈有助於真實發現之理念，並
    貫徹刑事訴訟法修法加重當事人進行主義之精神，確認當事
    人對於證據能力有處分權之制度，傳聞證據經當事人同意做
    為證據，法院認為適當者，亦得為證據。另當事人於調查證
    據時，對於傳聞證據表示「沒有意見」，而未於言詞辯論終
    結前聲明異議，應視為已有將該等傳聞證據採為證據之同意
    ，此刑事訴訟法第159條之5定有明文。檢察官、被告及其辯
    護人於本院準備程序及審判期日，均對本院下述其餘所引用
    之人證、書證、物證之證據能力表示無意見，且迄至言詞辯
    論終結前亦未聲明異議，依刑事訴訟法第159條之5第2項之
    規定，應視為已同意該等證據均可作為證據，本院審酌該等
    證據資料製作時之情況，尚無違法不當及證明力明顯過低之
    瑕疵，且為證明犯罪事實存否所必要，復經本院於審判期日
    依法進行證據之調查、辯論，被告於訴訟上之程序權，已受
    保障，認為以之作為證據應屬適當，揆諸前開說明，自均具
    證據能力。
貳、實體方面
一、訊據被告乙○○對於其因上揭原因而無故持有前開第二級毒
    品MDM甲、甲基安非他命與法定數量即純質淨重20公克以上之
    第三級毒品愷他命，復於前揭時、地，為警查獲並扣得其所
    有如附表所示之物之事實，均坦承不諱，核與證人即綽號「
    阿亞」之丙○○於本院審理時證稱：伊有介紹可提供愷他命
    的男性友人給被告認識等語大致相符（見本院卷(二)第65頁至
    第68頁），復有自願受搜索同意書、搜索扣押筆錄、扣押物
    品目錄表、贓證物品照片（見偵查卷第23頁至第28頁、第36
    頁至第40頁）各1份附卷可稽，及如附表編號1、編號2所示
    之第二級毒品各1包、如附表編號3所示之第三級毒品愷他命
    10包扣案可佐。又扣案如附表編號1至編號4所示之物，經送
    鑑定之結果，各含有如附表編號1至編號3「鑑驗結果成分欄
    」所示之毒品成分（各別之數量、重量均詳見附表）之情，
    亦有如附表編號1至編號3「鑑定書欄」所示之鑑定書各1紙
    存卷可參，堪認被告前開出於任意性之自白均與事實相符，
    被告上開持有第二級毒品MDM甲、甲基安非他命，與法定數量
    以上第三級毒品愷他命之犯行均堪以認定。
二、公訴意旨雖認被告於上開時、地，以10,000元之價格向「亞
    友」購入如附表編號3所示愷他命10包之行為，係涉犯違反
    毒品危害防制條例第4條第3項之販賣第三級毒品罪嫌，並以
    被告於警詢時及偵查中之供述、證人即施用毒品者甲1於警詢
    時、偵查中之證述、扣案如附表編號3所示之愷他命10包、
    內政部警政署刑事警察局98年10月5日刑鑑字第0980129342
    號鑑定書為其主要論據。然訊據被告堅決否認有何販賣第三
    級毒品愷他命之犯行，辯稱：伊於上開時、地購入持有前揭
    愷他命之目的，係因酒客「亞友」表示需要現金帶小姐出場
    ，而伊本有施用愷他命之習慣，遂藉此機會做人情給「亞友
    」，而以上開價格向「亞友」購入如附表編號3所示之10包
    愷他命，供己施用，伊絕無販賣之意圖等語。經查：
  1.按犯罪事實應依證據認定之，無證據不得認定犯罪事實；不
    能證明被告犯罪者，應諭知無罪之判決，刑事訴訟法第154
    條第2項、第301條第1項分別定有明文。又事實之認定，應
    憑證據，如不能發現相當證據，或證據不足以證明，自不能
    以推測或擬制之方法，以為裁判基礎（最高法院40年台上字
    第86號判例意旨參照）。再按刑事訴訟法第161條第1項規定
    ：檢察官就被告犯罪事實，應負舉證責任，並指出證明之方
    法。其立法理由：「為確實促使檢察官負舉證責任及防止濫
    行起訴‥‥檢察官對於被告之犯罪事實，自應負提出證據及
    說明之實質責任」。因此，公訴案件犯罪證據之蒐集及提起
    公訴後，對犯罪事實之舉證責任與指出證明之方法，均屬公
    訴人之職責，原則上法院僅於當事人之主張及舉證範圍內進
    行調查證據，其經法定程序調查證據之結果，認已足以證明
    犯罪事實時，始得為犯罪事實之認定。若其為訴訟上之證明
    ，於通常一般人仍有合理之懷疑存在，尚未達於可確信其真
    實之程度者，在該合理懷疑尚未剔除前，自不能為有罪之認
    定。且法院不得以偵查機關關於某種犯罪之調查不易，即放
    棄上開原則之堅持，致有違背刑事訴訟無罪推定及嚴格證明
    之原則。是以，倘檢察官所提出之證據，不足為被告有罪之
    積極證明，或其指出證明之方法，無從說服法院以形成被告
    有罪之心證，基於無罪推定之原則，自應為被告無罪判決之
    諭知（最高法院92年台上字第128號判例要旨及94年度台上
    字第2033號判決要旨參照）。又刑法於94年2月2日修正公布
    ，刪除第56條所定連續犯之規定，自95年7月1日施行。而基
    於概括犯意連續多次販賣毒品之行為，於刑法修正刪除連續
    犯規定之前，均依連續犯論以一罪。此次刑法第56條修正理
    由之說明謂：「對繼續犯同一罪名之罪者，均適用連續犯之
    規定論處，不無鼓勵犯罪之嫌，亦使國家刑罰權之行使發生
    不合理之現象。」「基於連續犯原為數罪之本質及刑罰公平
    原則之考量，爰刪除有關連續犯之規定」等語，即係將本應
    各自獨立評價之數罪，回歸本來就應賦予複數法律效果之原
    貌。而觀諸毒品危害防制條例所定之販賣毒品罪之構成要件
    文義，實無從認定立法者本即預定該犯罪之本質，必有數個
    同種類行為而反覆實行之集合犯行，故販賣毒品罪，難認係
    集合犯。因此，就刑法修正施行後多次販賣毒品之犯行，採
    一罪一罰，始符合立法本旨（最高法院96年度台上字第6048
    號判決要旨足資參照）。又檢察官提起公訴，應於起訴書記
    載犯罪事實，刑事訴訟法第264條第2項規定甚明。而所謂犯
    罪事實，即犯罪構成事實之意，此項事實並非自然的、歷史
    的社會事實，而係具有刑法上意義且為一定構成要件之事實
    。因此，檢察官既以被告涉有販賣毒品罪名提起公訴，自應
    於起訴書之犯罪事實內載明被告販賣毒品之時間、地點及金
    額或數量等符合犯罪構成要件事實之記載，俾使被告知悉起
    訴範圍而得以在法院審判時進行攻擊防禦，始無悖於被告訴
    訟權保障之旨意，亦符合上開一罪一罰之立法目的。另施用
    毒品者，其所稱向某人購買之供述，須補強證據以擔保其供
    述之真實性，良以施用毒品者其供述之憑信性本不及於一般
    人，況施用毒品者其供出來源，因而破獲者，法律復規定得
    減輕其刑，其有為偵查機關誘導、或為邀輕典而為不實之陳
    述之可能，其供述之真實性自有合理之懷疑，是施用毒品者
    關於其向某人購買毒品之供述，必須補強證據佐證，以擔保
    其供述之真實性，俾貫徹刑事訴訟無罪推定及嚴格證明之基
    本原則，而茲所謂補強證據，指其他有關證明施用毒品者之
    關於毒品交易之供述真實性之相關證據而言，必須與施用毒
    品者關於毒品交易之供述，具有相當程度之關連性，而足使
    一般人對施用毒品者關於毒品交易之供述，並無合理之懷疑
    存在，而得確信其為真實，始足當之（最高法院94年度台上
    字第2033號判決要旨參照）。
  2.被告於警詢、偵查中、本院審理時，始終均供稱：伊於上開
    時、地購入持有扣案如附表編號3所示之愷他命，係為供己
    施用等語一致（見偵查卷第9頁、第45頁、本院卷(一)第8頁至
    第9頁），從未供述其有欲將前揭扣案愷他命販賣與他人以
    營利之計畫或已將扣案愷他命販賣與他人之情事，本院自無
    從憑被告於警詢、偵查中、本院審理時之供述，認定被告有
    何販賣本案第三級毒品愷他命，或購入本案第三級毒品愷他
    命後另行起意販賣之意圖。
  3.證人甲1於警詢中之陳述，無證據能力乙情，已如上述，自不
    得作為認定被告是否涉有販賣第三級毒品愷他命犯行之證據
    。至證人甲1雖於98年9月9日檢察官訊問時具結證稱：伊確實
    有於警詢中所說之98年6月中旬某日凌晨，在臺北市中山區
    ○○○路409號5樓之29處，以5,000元價格向被告購買5公克
    愷他命；復於同年8月初某日凌晨3時至4時間，在臺北市中
    山區○○○路409號5樓與6樓之樓梯間內，以2,000元價格向
    被告購買5公克愷他命等情（見偵查卷第56頁），惟亦證稱
    ：伊最近一次施用愷他命之時間係在98年8月中旬某日，然
    該次伊所施用之愷他命來源係購自他人之處，非向被告購買
    等語綦詳（見偵查卷第56頁）。按刑法修正施行後販賣毒品
    之犯行，係採一罪一罰，即應於起訴書之犯罪事實欄內載明
    被告販賣毒品之時間、地點、交易過程為起訴範圍，而得以
    使被告在法院審判時進行攻擊防禦，故證人甲1於98年9月9日
    檢察官訊問時，既已證述其至此次檢察官訊問時最近一次施
    用愷他命之時間是在98年8月中旬，且其該次所施用之愷他
    命並非向被告購買等語明確，自無從以證人甲1之上開證言認
    定被告有於起訴書所載已屬98年8月下旬之「98年8月28日上
    午3時至4時間某分許」向「亞友」購入如附表編號3所示之
    愷他命時起，至98年8月30日上午8時45分許為警查獲前，有
    何販賣本案愷他命之犯行。
  4.又被告係在前揭酒店擔任幹部，確有施用愷他命惡習，每天
    平均約施用2公克至4公克愷他命之情，業據被告於警詢、偵
    查，及本院中供明綦詳，且被告本案為警查獲後所採集之尿
    液，經送鑑驗結果，確實驗出愷他命類陽性反應之情，亦有
    臺灣檢驗科技股份有限公司98年11月27日濫用藥物檢驗報告
    1 張在卷足憑（見本院卷(一)第124頁）。從而，被告於上開
    時、地向「亞友」購買而持有如附表編號3所示驗餘總淨重
    達35.7公克之第三級毒品愷他命，雖較一般施用毒品者所購
    買之數量稍多，惟被告既有施用愷他命之慣行，復為酒店之
    幹部，其為避免分次購買增加為警查獲之風險，或替酒客捧
    場以維繫客源，而一次購買數量較多之愷他命，尚難認有何
    顯然悖於常情之處，佐以前揭扣案之愷他命數量，如以被告
    上開所供稱其平日施用之劑量計算，不過僅能供其施用半個
    月至1個月左右，亦難認其持有之數量龐大。是被告辯稱：
    伊購入持有扣案之愷他命係為供己施用等語，尚非全然無據
    。況持有毒品之原因不止一端，因製造、運輸而持有，或意
    圖販賣而持有，為轉讓而持有，或為施用之目的而持有，甚
    至單純之持有，均有可能，此觀毒品危害防制條例第4條至
    第11條各異其規定甚明。基於無罪推定及罪證有疑、利於被
    告之原則，自不得僅憑被告持有扣案毒品之數量多寡，即遽
    認其何營利販賣之意圖。
  5.另電子磅秤固足為秤量毒品之工具，惟秤量毒品之目的所在
    多有，自難逕以被告持有扣案電子磅秤之情，即遽認被告有
    營利販賣毒品之意圖或販賣毒品之犯行。此外，內政部警政
    署刑事警察局98年10月5日刑鑑字第0980129342號鑑定書，
    及扣案之愷他命10包，均僅足證明被告為警查獲時確實持有
    扣案如附表編號3所示之愷他命。又本案員警並未查獲被告
    確有於上開時、地實際販賣本案愷他命之行為，卷內復查無
    任何積極證據足資證明被告有何販賣上揭扣案愷他命以營利
    之意圖，自難以被告於查獲時持有扣案愷他命，及扣案愷他
    命之數量，遽認被告有何營利販賣本案愷他命之意圖。
三、綜上所述，被告究否確有販賣扣案第三級毒品愷他命予他人
    ，或係基於販賣營利之意圖而購入扣案之第三級毒品愷他命
    ，均尚無足夠之證據予以證明，本院認為仍存有合理之懷疑
    ，猶未到達確信其為真實之程度，自不能遽認被告確有被訴
    之販賣第三級毒品愷他命犯行。此外，復查無其他積極證據
    證明被告持有扣案之愷他命，係基於販賣營利之意圖而為，
    揆諸首揭法律規定與說明，依本院現有之卷證資料，應僅得
    認定被告持有扣案法定數量以上第三級毒品愷他命之犯行，
    事證明確。
四、按持有毒品，其持有之繼續，為行為之繼續，而持有行為繼
    續中，法律縱有變更，但其行為既繼續實施至新法施行以後
    ，自無行為後法律變更而須比較新舊法之可言（最高法院88
    年台上字第7012號、95年台上字第3461號判決意旨參照）。
    本案被告係自98年8月28日上午3時至4時間某分許起開始持
    有扣案如附表編號1、2所示之第二級毒品，與如附表編號3
    所示驗前純質總淨重35.44公克之愷他命，其持有行為繼續
    至98年8月30日上午8時45分許，始為警查獲而終了。而毒品
    危害防制條例業經總統於98年5月20日以華總一義字第09800
    125141號公布修正，惟未特定其施行日期，然法規之制定與
    法規之修正，如有特定生效日之必要者，依中央法規標準法
    第14條或第20條第2項準用第14條之規定，應分別特定施行
    日期。法規制定或前次修正，基於特殊因素所特定之施行日
    期，並不適用於日後修正或再次修正之條文。法律之制定或
    修正，若未明定施行日期者，中央法規標準法雖未規定應自
    何時生效，然法律既經制定或修正並經總統公布，自應依一
    般原則，自公布日起算至第3日發生效力（中央法規標準法
    第13條參照）。是該條例於制定時，雖於第36條規定：「本
    條例自公布後六個月施行」，然其立法理由謂：「一依修正
    草案第二條第三項規定，法務部需會同衛生署成立審議委員
    會每三個月定期檢討調整毒品之分級及品項，而本次新增第
    四級毒品，有需要在新法施行前先經該審議會檢討後再調整
    公布，爰預留六個月緩衝期，以利處理。二依本條例新修正
    之規定，有必要再訂定相關子法及修正相關法規，以配合本
    條例之施行，故亦有需要預留適當緩衝期，以利訂頒相關子
    法及相關法規之配合修正」，足徵前開條例第36條之規定，
    顯係因應該次（指92年7月9日）修正之需，始預留適當之緩
    衝期，益徵98年5月20日修正公布之毒品危害防制條例（下
    稱修正後毒品危害防制條例）應依一般原則，自公布日起算
    至第3日發生效力，即本次修正公布之毒品危害防制條例應
    認已於98年5月22日起施行，故被告前揭持有扣案第二級毒
    品MDM甲、甲基安非他命、法定數量以上第三級毒品愷他命行
    為之終了日為98年8月30日，已在前揭毒品危害防制條例公
    布生效後，自應逕行適用修正後毒品危害防制條例相關規定
    ，不生新舊法比較適用之問題，附此敘明。
五、論罪科刑：
  (一)按MDM甲、甲基安非他命均為毒品危害防制條例第2條第2項第
    2款所稱之第二級毒品；愷他命為同條例第2條第2項第3款所
    稱之第三級毒品，均不得非法持有。是核被告就持有如扣案
    如附表編號1至2所示之第二級毒品MDM甲、甲基安非他命；持
    有扣案如附表編號3所示法定數量以上之驗前純質總淨重35.
    44公克之第三級毒品愷他命之行為，分別係犯修正後毒品危
    害防制條例第11條第2項之持有第二級毒品罪，與同條第5項
    之持有法定數量以上第三級毒品罪。被告以一持有行為同時
    持有上開扣案之第二級毒品MDM甲、甲基安非他命，及法定數
    量以上之第三級毒品愷他命，為一行為觸犯數罪名之想像競
    合犯，應依刑法第55條規定從一重之持有法定數量以上第三
    級毒品罪處斷。檢察官起訴認被告上開持有扣案如附表編號
    3 所示驗前純質總淨重35.44公克之第三級毒品愷他命之行
    為，係涉犯毒品危害防制條例第4條第3項之販賣第三級毒品
    罪嫌，尚有未恰（理由詳如前述），惟因販賣第三級毒品與
    持有法定數量以上第三級毒品罪間，具高低度之吸收關係，
    就起訴販賣第三級毒品部分論以持有法定數量以上第三級毒
    品之罪，僅係犯罪事實之一部減縮，尚無變更起訴法條之問
    題（最高法院80年台上字第2703號判決意旨參照），故檢察
    官所指被告販賣第三級毒品部分，因無證據足憑，然因與本
    院前揭經論罪之持有法定數量以上第三級毒品犯行間，係具
    高低度吸收關係之實質上一罪關係，爰就此部分不另為無罪
    之諭知。
  (二)爰審酌被告雖無前科，有臺灣高等法院被告前案紀錄表1份
    附卷可考，然其自承有施用第三級毒品愷他命之惡習，已難
    認其素行良好，且明知MDM甲、甲基安非他命均為足以導致精
    神障礙並造成生命危險之成癮性毒品，非但戕害個人之身心
    健康，且對社會治安亦造成潛在之危險，仍為獲取債權之擔
    保而收受持有之，復不思戒除愷他命毒癮，反再次為滿足一
    己毒癮而同時購入扣案愷他命，顯未能自我克制、知所悔改
    ，暨考量其持有毒品目的，持有之數量，且對於持有扣案毒
    品乙事均始終坦承之犯後態度，生活狀況、智識程度等一切
    情狀，量處如主文所示之刑，以示懲儆。
六、沒收：
  (一)扣案如附表編號1所示之粉紅色藥錠20顆，含有第二級毒品
    MDM甲之成分（總毛重5.8公克，總驗餘淨重5.72公克）；如
    附表編號2所示之綠色藥錠8顆，含有第二級毒品MDM甲、甲基
    安非他命之成分（總毛重2公克，總驗餘淨重1.96公克），
    已如前述，分別係屬查獲之第二級毒品，不問是否屬於犯人
    所有，均應依毒品危害防制條例第18條第1項前段規定，諭
    知沒收銷燬之。至於鑑驗耗損部分，既已滅失不存在，自無
    庸併予宣告沒收。包裝上開毒品之包裝袋共2個，雖均具有
    防止毒品裸露、逸出及潮濕之功用，並便於攜帶，而均屬供
    被告犯本案犯罪所用之物，惟該等包裝袋均係「亞友」交由
    被告保管，供作債權擔保之用，非屬被告所有之情，業據被
    告供承明確，亦均非違禁物，自均無從諭知沒收。
  (二)按毒品危害防制條例第11條之1雖明定無正當理由，不得擅
    自持有第三級毒品；同條例第18條第1項後段復規定查獲之
    第三級毒品，無正當理由而擅自持有者，沒入銷燬之，然依
    同條例第18條第1項後段應沒入銷燬之毒品，專指查獲施用
    或持有之第三級毒品，尚不構成犯罪行為，而應依行政程序
    沒入銷燬而言。從而，持有第三級毒品純質淨重20公克以上
    者，既屬同條例第11條第5條明文規定處罰之犯罪行為，即
    非該條項應依行政程序沒入銷燬之範圍，則被告所持有扣案
    如附表編號3所示數量之第三級毒品愷他命，其總純質淨重
    既已逾20公克，自屬不受法律保護之違禁物，應依刑法第38
    條第1項第1款之規定沒收之，始為適法（最高法院96年度台
    上字第727號、96年台上字第884號判決意旨參照）。從而，
    扣案如附表編號3之愷他命（驗前總毛重39.46公克，總淨重
    35.8公克，總驗餘淨重35.7公克，驗前總純質淨重35.44公
    克），均屬違禁物，不問屬於被告與否，均應依刑法第38條
    第1項第1款規定宣告沒收。至於鑑驗耗損部分，既已滅失不
    存在，自無庸併予宣告沒收。包裝上開愷他命之包裝袋共10
    個，均具有防止毒品裸露、逸出及潮濕之功用，並便於攜帶
    ，自均屬供被告犯本案犯罪所用之物，且該等包裝袋連同袋
    內盛裝之上開毒品均屬被告所有之物，業據被告供承明確，
    爰依刑法第38條第1項第2款規定，就該包裝袋10個均予宣告
    沒收。
  (三)扣案如附表編號5所示數量之橘色圓形錠、如附表編號6所示
    之電子磅秤1台、如附表編號7所示之分裝袋88個，或係為「
    亞友」交與被告保管，以供作擔保，或係被告向友人所借用
    ，均非被告所有之情，業據被告供明（見本院卷(二)第84頁、
    本院卷(一)第10頁），亦均非違禁物，自均無從諭知沒收。又
    扣案如附表編號8所示之卜硝4包，係被告自中藥行所購買之
    瀉藥；扣案如附表編號9所示之木盤1個，係被告施用愷他命
    所用；扣案如附表編號10所示之分裝杓1支，係被告吃布丁
    之湯匙等情，亦據被告供明（見本院卷(一)第10頁、偵查卷第
    46頁），且依卷內證據復無法證明該等扣案物與被告本案持
    有毒品之犯行間有何關聯，而沒收既屬從刑之一種，依主從
    不可分原則，自應附隨於主刑而同時宣告之，上開物品既均
    與本案無關，亦均不為沒收之宣告。另扣案如附表編號4所
    示含有一粒眠成分之橘色圓形錠8顆（總驗餘毛重1.991公克
    ，純質淨重未達20公克，持有此部分扣案毒品非屬犯罪行為
    ），乃被告無正當理由而擅自持有，且遭查獲之第三級毒品
    ，依毒品危害防制條例第18條第1項後段之規定，均應由行
    政程序「沒入銷燬」，自無從依司法程序宣告「沒收銷燬」
    ，均併此敘明。
據上論斷，應依刑事訴訟法第299條第1項前段，98年5月20日修
正公布之毒品危害防制條例第11條第2項、第5項、第18條第1項
前段，刑法第11條前段、第55條、第38條第1項第1款、第2款，
判決如主文。
本案經檢察官蒲心智到庭執行職務。
中    華    民    國    99    年    6     月    10    日
                  刑事第十庭  審判長法  官  蔡坤湖
                                    法  官  姚念慈
                                    法  官  謝昀璉
上正本證明與原本無異。
如不服本判決應於收受送達後10日內向本院提出上訴書狀，並應
敘述具體理由；其未敘述上訴理由者，應於上訴期間屆滿後20日
內向本院補提理由書（均須按他造當事人之人數附繕本）「切勿
逕送上級法院」。
                                    書記官  鄭雅文
中    華    民    國    99    年    6     月    10    日
附錄論罪科刑法條：
98年5 月20日修正公布之毒品危害防制條例第11條第2 項、第5
項。
98年5 月20日修正公布之毒品危害防制條例第11條
持有第一級毒品者，處三年以下有期徒刑、拘役或新臺幣五萬元
以下罰金。
持有第二級毒品者，處二年以下有期徒刑、拘役或新臺幣三萬元
以下罰金。
持有第一級毒品純質淨重十公克以上者，處一年以上七年以下有
期徒刑，得併科新臺幣一百萬元以下罰金。
持有第二級毒品純質淨重二十公克以上者，處六月以上五年以下
有期徒刑，得併科新臺幣七十萬元以下罰金。
持有第三級毒品純質淨重二十公克以上者，處三年以下有期徒刑
，得併科新臺幣三十萬元以下罰金。
持有第四級毒品純質淨重二十公克以上者，處一年以下有期徒刑
，得併科新臺幣十萬元以下罰金。
持有專供製造或施用第一級、第二級毒品之器具者，處一年以下
有期徒刑、拘役或新臺幣一萬元以下罰金。
附表：
┌───┬──────┬──────┬───┬─────────────┬──────┬──────┐
│      │            │  贓證物品  │      │鑑     驗     結     果   │            │            │
│編  號│扣押物品名稱│            │數  量│                          │ 沒收之依據 │   鑑定書   │
│      │            │  清單編號  │      ├───────┬─────┤            │            │
│      │            │            │      │重          量│成      分│            │            │
├───┼──────┼──────┼───┼───────┼─────┼──────┼──────┤
│      │            │98年度刑保管│20顆（│總毛重5.8公克 │均檢出第二│毒品危害防制│臺北市政府警│
│      │ 粉紅色藥錠 │字第558號編 │計1包 │，總驗餘淨重  │級毒品MDM甲│條例第18條第│察局98年9月 │
│  1   │            │號1（見本院 │）    │5.72公克。    │成分。    │1項前段。   │10日北市鑑毒│
│      │            │卷(一)第131頁 │      │              │          │            │字第189號鑑 │
│      │            │            │      │              │          │            │驗通知書（見│
│      │            │            │      │              │          │            │偵查卷第61頁│
│      │            │            │      │              │          │            │）          │
├───┼──────┼──────┼───┼───────┼─────┼──────┼──────┤
│      │            │98年度刑保管│8顆（ │總毛重2公克， │均檢出第二│毒品危害防制│臺北市政府警│
│      │            │字第558號編 │計1包 │總驗餘淨重1.96│級毒品甲基│條例第18條第│察局98年9月 │
│  2   │ 綠色藥錠   │號2（見本院 │）    │公克。        │安非他命、│1項前段。   │10日北市鑑毒│
│      │            │卷(一)第131頁 │      │              │MDM甲成分。│            │字第189號鑑 │
│      │            │）          │      │              │          │            │驗通知書（見│
│      │            │            │      │              │          │            │偵查卷第61頁│
│      │            │            │      │              │          │            │）          │
├───┼──────┼──────┼───┼───────┼─────┼──────┼──────┤
│      │            │98年度刑保管│      │驗前總毛重39.4│均檢出第三│刑法第38條第│內政部警政署│
│      │            │字第558號編 │      │6公克，總淨重3│級毒品愷他│1項第1款。  │刑事警察局98│
│  3   │白色細晶體  │號1（見本院 │10包  │5.8公克，總驗 │命成分。  │            │年10月5日刑 │
│      │            │卷(一)第129頁 │      │餘淨重35.7公克│          │            │鑑字第098012│
│      │            │）          │      │，驗前總純質淨│          │            │9342號鑑定書│
│      │            │            │      │重35.44公克。 │          │            │（見偵查卷第│
│      │            │            │      │              │          │            │66頁）      │
├───┼──────┼──────┼───┼───────┼─────┼──────┼──────┤
│      │            │98年度刑保管│8顆（ │總驗餘毛重1.99│均檢出第三│屬依行政程序│行政院衛生署│
│      │            │字第558號編 │已扣除│1公克。       │級毒品硝甲│「沒入銷燬」│管制藥品管理│
│  4   │一面有5字樣 │號1（見本院 │經鑑驗│              │西泮成分。│之範疇。    │局98年9月24 │
│      │之橘色圓形錠│卷(一)第130頁 │用罄之│              │          │            │日管檢字第09│
│      │            │）          │1顆） │              │          │            │00000000號鑑│
│      │            │            │（計1 │              │          │            │定書（見偵查│
│      │            │            │包）  │              │          │            │卷第67頁）  │
├───┼──────┼──────┼───┼───────┼─────┼──────┼──────┤
│      │            │98年度刑保管│35顆（│總驗餘毛重10.8│均未檢出任│非被告所有，│行政院衛生署│
│      │一面有鱷魚圖│字第558號編 │已扣除│81公克。      │何毒品成分│亦非違禁物，│管制藥品管理│
│  5   │案之橘色圓形│號2（見本院 │經鑑驗│              │。        │不為沒收之諭│局98年9月24 │
│      │錠          │卷(一)第130頁 │用罄之│              │          │知。        │日管檢字第09│
│      │            │）          │1顆） │              │          │            │00000000號鑑│
│      │            │            │（計1 │              │          │            │定書（見偵查│
│      │            │            │包）  │              │          │            │卷第67頁）  │
├───┼──────┼──────┼───┼───────┼─────┼──────┼──────┤
│      │            │98年度刑保管│      │              │          │非被告所有，│            │
│      │            │字第558號編 │1台   │ 無。         │ 無。     │亦非違禁物，│ 無。       │
│  6   │ 電子磅秤   │號1（見本院 │      │              │          │不為沒收之諭│            │
│      │            │卷(一)第127頁 │      │              │          │知。        │            │
│      │            │）          │      │              │          │            │            │
├───┼──────┼──────┼───┼───────┼─────┼──────┼──────┤
│      │            │98年度刑保管│      │              │          │非被告所有，│            │
│      │            │字第558號編 │88個  │ 無。         │ 無。     │亦非違禁物，│ 無。       │
│  7   │ 分裝袋     │號2（見本院 │      │              │          │不為沒收之諭│            │
│      │            │卷(一)第127頁 │      │              │          │知。        │            │
│      │            │）          │      │              │          │            │            │
├───┼──────┼──────┼───┼───────┼─────┼──────┼──────┤
│      │            │98年度刑保管│      │              │          │與本案無關聯│            │
│      │            │字第558號編 │4包   │ 無。         │ 無。     │性，不為沒收│ 無。       │
│  8   │ 卜硝       │號3（見本院 │      │              │          │之諭知。    │            │
│      │            │卷(一)第127頁 │      │              │          │            │            │
│      │            │）          │      │              │          │            │            │
├───┼──────┼──────┼───┼───────┼─────┼──────┼──────┤
│      │            │98年度刑保管│      │              │          │與本案無關聯│            │
│      │            │字第558號編 │1個   │ 無。         │ 無。     │性，不為沒收│ 無。       │
│  9   │  木盤      │號4（見本院 │      │              │          │之諭知。    │            │
│      │            │卷(一)第127頁 │      │              │          │            │            │
│      │            │）          │      │              │          │            │            │
├───┼──────┼──────┼───┼───────┼─────┼──────┼──────┤
│      │            │98年度刑保管│      │              │          │與本案無關聯│            │
│      │            │字第558號編 │1支   │ 無。         │ 無。     │性，不為沒收│ 無。       │
│  10  │ 分裝杓     │號5（見本院 │      │              │          │之諭知。    │            │
│      │            │卷(一)第127頁 │      │              │          │            │            │
│      │            │）          │      │              │          │            │            │
└───┴──────┴──────┴───┴───────┴─────┴──────┴──────┘

司法院資訊處製作；財團法人民間司法改革基金會備份。
